臺灣板橋地方法院刑事判決　　　　　　　　　　　　　九十三年度訴字第六六七號
　　公　訴　人　臺灣板橋地方法院檢察署檢察官
　　被　　　告　乙○○
　　指定辯護人　本院公設辯護人甲○○
右列被告因違反槍砲彈藥刀械管制條例案件，經檢察官提起公訴（九十三年度偵字第
五九八三號），本院判決如左：
    主  文
乙○○未經許可，持有可發射子彈具有殺傷力之槍枝，累犯，處有期徒刑壹年肆月，
併科罰金新臺幣陸萬元，罰金如易服勞役，以新臺幣玖佰元即銀圓佰元折算壹日。
扣案由Ｄｅｒｒｉｎｇｅｒ雙管手槍製造之金屬玩具手槍，車通槍管內阻鐵改造而成
之改造手槍壹支（槍枝管制編號0000000000號）沒收之。
    事  實
一、乙○○前於民國八十八年間曾因竊盜案件，經法院判處有期徒刑三月，如易科罰
    金以三百元折算一日確定，並於八十九年六月二十二日執行完畢。詎猶不知悔改
    ，明知未經許可不得持有可發射子彈具有殺傷力之槍枝，竟於九十三年三月十二
    日十時許，在臺北市臺北橋下某處，以新臺幣（下同）二萬五千元之價格，購得
    由Ｄｅｒｒｉｎｇｅｒ雙管手槍製造之金屬玩具手槍，車通槍管內阻鐵改造而成
    之改造手槍一支（槍枝管制編號0000000000號）後，即未經許可而持
    有之。嗣乙○○因另案遭到通緝，而於九十三年三月十四日二十三時許，在臺北
    縣三重市○○街四十四號「東宮旅社」第六○一室內為警緝獲，並當場扣得上開
    改造手槍一支，因而查悉上情。
二、案經臺北縣政府警察局三重分局報請臺灣板橋地方法院檢察署檢察官偵查起訴。
    理  由
一、右揭犯罪事實，迭據被告於警詢、偵訊及本院審理時均坦承不諱，並有於九十三
    年三月十四日二十三時許，在臺北縣三重市○○街四十四號「東宮旅社」第六○
    一室內當場所扣得上開改造手槍一支可資參佐，而該扣案改造手槍一支（槍枝管
    制編號0000000000），經內政部警政署刑事警察局以性能檢驗法鑑定
    後，認係由Ｄｅｒｒｉｎｇｅｒ雙管手槍製造之金屬玩具手槍，車通槍管內阻鐵
    改造而成之改造手槍，機械性能良好，可擊發適用子彈，認具殺傷力，有該局槍
    彈鑑定書一份可稽（見偵字卷第三二、三三頁）。辯護人雖略辯稱：鑑定機關內
    政部警政署刑事警察局僅採性能檢視法，並未實際試射，故倘已裝填適當之子彈
    後，能否順利擊發？擊發後是否具有超過每平方公分二十焦耳之動能，而具有殺
    傷力，均屬無法證明云云。惟查鑑定槍枝是否具有殺傷力，固得以實際試射之方
    式來計算其射出動能進而判斷其是否具有殺傷力，然若以檢測研判零組件組合之
    結構功能是否完整及能否發揮整體功能之方式（即所謂性能檢驗法）而進行鑑驗
    ，亦屬符合科學鑑識精神之鑑定方法之一。倘在同時扣得手槍及子彈之情形，固
    得一併採行前開二種鑑定方法以交叉比對扣案手槍是否具有殺傷力，然若僅有扣
    得改造手槍，而欠缺子彈以供試射，是否仍應強求鑑定機關自行裝填其「認為」
    可供試射之子彈而予擊發試射，則非無疑，基於鑑定方法之有限性，為避免「誤
    裝」不適用之子彈進行試射致生膛炸或其他影響鑑定結果之情形，此時即應僅採
    性能檢驗法進行認定（最高法院九十一年度台上字第八五二號判決亦認為鑑定槍
    枝是否具有殺傷力，非以實際試射為必要，可資參照）。查刑事警察局對刑事鑑
    定係屬專業之機關，經其以「性能檢驗法」之科學方法進行檢驗後，既已明確認
    定扣案手槍可擊發適用子彈具有殺傷力，並詳細記載其鑑定之經過及理由，其鑑
    定意見本即具有相當之證明力，況槍枝是否具有殺傷力是獨立於子彈以外而為觀
    察，本案於查獲時既未同時扣得適用子彈以供試射，本即難以強求鑑定機關必須
    裝填其「認為」可供試射之子彈而予試射鑑定，自亦不能單以該機關未進行實際
    試射，而全然否定該鑑定報告之證據力。本院因認縱然未就扣案槍枝進行實際試
    射，仍不影響扣案手槍具有殺傷力之認定。從而辯護人前開所辯，即難據為被告
    有利之認定。綜上所述，本件事證明確，被告犯行洵堪認定。
二、核被告所為，係犯槍砲彈藥刀械管制條例第十一條第四項之未經許可持有可發射
    子彈具有殺傷力之槍枝罪。查被告前於八十八年間曾因竊盜案件，經法院判處有
    期徒刑三月，如易科罰金以三百元折算一日確定，並於八十九年六月二十二日執
    行完畢，有臺灣高等法院被告全國前案紀錄表及法務部在監
    可稽，其受有期徒刑之執行完畢後五年內，再犯本案有期徒刑以上之罪，為累犯
    ，依法應加重其刑。爰審酌被告犯罪之動機目的，智識程度（國中畢業），所犯
    未經許可製造槍枝罪對於社會秩序之危害程度，以及犯後態度等一切情狀，量處
    如主文所示之刑，罰金部分並諭知如易服勞役之折算標準。末查扣案改造手槍一
    支，屬違禁物，應依刑法第三十八條第一項第一款沒收之。
三、公訴意旨另略以：乙○○於九十三年三月十二日十時許，在臺北縣三重市○○街
    「晶華防身用品店」以新臺幣（下同）二千五百元之代價，購買Ｄｅｒｒｉｎｇ
    ｅｒ雙管手槍製造之玩具手槍後，以車床車通槍管內阻鐵，改造而成具殺傷力之
    改造玩具手槍，即未經許可而無故持有上開改造玩具手槍等語，因認被告涉犯槍
    砲彈藥刀械管制條例第十一條第一項之未經許可「製造」可發射子彈具有殺傷力
    之槍枝罪嫌。惟按犯罪事實應依證據認定之，無證據不得認定其犯罪事實；不能
    證明被告犯罪者，應諭知無罪之判決，刑事訴訟法第一百五十四條第二項、第三
    百零一條第一項分別定有明文。又事實之認定應憑證據，如未能發現相當證據，
    或證據不足以證明，自不能以推測或擬制之方法，為裁判基礎（最高法院四十年
    臺上字第八六號判例參照）。另認定不利於被告之事實，需依積極證據，茍積極
    證據不足為不利於被告事實之認定時，即應為有利於被告之認定，更不必有何有
    利之證據。經查：公訴人認被告涉犯未經許可製造可發射子彈具有殺傷力之槍枝
    罪嫌，主要係以被告於第二次偵訊時之自白、扣案手槍一支及前開槍彈鑑定書等
    證據方法，為其主要論據。然查被告固曾於第二次偵訊時自承：「我自己用車床
    改造槍管，把它打通」「（為何改造槍管？）只是想裝飾用」等語（見偵字卷第
    二九、三○頁），惟其於警詢及本院準備期日、審判期日中，則均否認有以車床
    車通槍管之事實，故前開自白是否可信，仍待斟酌。其次，扣案手槍一支及前開
    槍彈鑑定書充其量僅能證明被告持有手槍，以及該手槍係具有殺傷力等事實，並
    不能積極證明被告確有「製造」之行為，況查本案並未查獲任何改造手槍之器具
    （如車床），且被告僅為國中畢業，亦無任何證據足證其有改造手槍之專業知識
    或技能，自均不能作為佐證被告自白真實性之輔佐證據。至於公訴人主張：被告
    於九十三年三月十四日二十三時許，經警在臺北縣三重市○○街四十四號「東宮
    旅社」第六○一室內緝獲後，翌日旋入臺灣臺北看守所執行另案羈押，有臺灣高
    等法院被告全國前案紀錄表一份在卷可參，此距離同年三月三十日十時許檢察官
    第二次偵訊（即被告自白改造手槍之期日）時，已逾二週之久，而被告於本院審
    理時亦自承於看守所內有接受藥物治療控制毒癮（見本院九十三年七月一日審判
    筆錄第六頁），衡諸常理，其於接受該次偵訊時仍有毒癮發作之可能性極低，故
    被告辯稱伊於第二次偵訊時自白製造手槍係因毒癮發作而不知所云並不可採等語
    ，固屬有據，惟按被告或共犯之自白，不得作為有罪判決之唯一證據，仍應調查
    其他必要之證據，以察其是否與事實相符，刑事訴訟法第一百五十六條第二項定
    有明文，又被告在被判罪確定之前，應被推定為無罪及被告並無自證無罪之義務
    ，均為刑事訴訟之基本原則，被告否認犯罪所持之辯解，縱無可取，仍不得因此
    資以為反證其犯罪之論據（最高法院八十七年度台上字第三四七一號判決參照）
    。被告前開偵訊時之自白縱係在意識清楚之狀態下所為，至多僅能作為認定犯罪
    事實之證據之一，而不得作為有罪判決之唯一證據，且依卷內資料，亦查無其他
    可資佐證前開自白為真之積極證據，自不得單憑此次自白即遽認被告確有未經許
    可製造可發射子彈具有殺傷力之槍枝犯行。綜上所述，被告被訴犯未經許可製造
    可發射子彈具有殺傷力之槍枝犯嫌部分尚未達於通常一般之人均不致有所懷疑，
    得確信其為真實之程度，而有合理性懷疑之存在，本院無從形成有罪之確信。此
    外，復查無其他積極證據足資認定被告確有此等犯嫌，既不能證明被告犯罪，根
    據「罪證有疑，利於被告」之證據法則，即無從認定被告有製造可製造可發射子
    彈具有殺傷力槍枝之犯行，是公訴人前開認定，自有未洽，附此說明。
據上論斷，應依刑事訴訟法第二百九十九條第一項前段，槍砲彈藥刀械管制條例第十
一條第四項，刑法第十一條前段、第四十七條、第四十二條第二項、第三十八條第一
項第一款，罰金罰鍰提高標準條例第二條，現行法規所定貨幣單位折算新臺幣條例第
二條，判決如主文。
本案經檢察官程秀蘭到庭執行職務。
中　　　華　　　民　　　國　　九十三　　年　　　七　　　月　　 十五 　　日
                          臺灣板橋地方法院刑事第十四庭
                              審判長法  官  趙  義  德
                                    法  官  張  江  澤
                                    法  官  楊  明  佳
右正本證明與原本無異。
如不服本判決，應於判決送達後十日內向本院提出上訴狀（應附繕本），上訴於臺灣
高等法院。
                                    書記官  黃  炎  煌
中　　　華　　　民　　　國　　九十三　　年　　　七　　　月　　 十五 　　日
附錄法條：
槍砲彈藥刀械管制條例第十一條
未經許可，製造、販賣或運輸第四條第一項第一款所稱其他可發射金屬或子彈具有殺
傷力之各式槍砲者，處五年以上有期徒刑，併科新臺幣一千萬元以下罰金。
未經許可，轉讓、出租或出借前項所列槍砲者，處三年以上十年以下有期徒刑，併科
新臺幣七百萬元以下罰金。
意圖供自己或他人犯罪之用，而犯前二項之罪者，處無期徒刑或七年以上有期徒刑，
併科新臺幣一千萬元以下罰金。
未經許可，持有、寄藏或意圖販賣而陳列第一項所列槍砲者，處一年以上七年以下有
期徒刑，併科新臺幣七百萬元以下罰金。
第一項至第三項之未遂犯罰之。
